臺灣高等法院臺中分院刑事判決　　　　　　　　　　九十年度上訴字第一四一六號
　　上　訴　人
　　即　被　告　庚○○
　　選任辯護人　林豐順
右上訴人因強盜案件，不服臺灣臺中地方法院九十年度訴字第七九二號中華民國九十
年六月十五日第一審判決（起訴案號：臺灣臺中地方法院檢察署八十九年度偵字第一
六五六０、一八三九四號），提起上訴，本院判決如左：
    主  文
原判決撤銷。
庚○○攜帶兇器竊盜未遂，因脫免逮捕，而當場施以強暴，處有期徒刑貳年柒月，扣
案之螺絲起子壹支沒收。
被訴竊盜部分，無罪。
    事  實
一、庚○○前曾於民國（下同）八十九年九月間因竊盜案件，經本院判處有期徒刑十
    月確定，尚未執行前（未構成累犯），猶不知悔改，意圖為自己不法之所有，於
    八十九年十月四日凌晨二時許，在臺中縣東勢鎮○○路六三二巷六十號前，持其
    所有客觀上足以對於人之生命、身體、安全構成威脅，可供兇器使用之螺絲起子
    一支，撬開丙○○之母親己○所有，交由丙○○使用之車號ＴＤＰ－０七一號輕
    型機車之置物箱，欲竊取該置物箱內財物，適為附近居民林國榮發現而當場逮捕
    庚○○，財物未失。因林國榮欲打電話報警，乃將庚○○交已由住處下樓查看之
    丙○○看守，庚○○見現場僅剩丙○○一人，為脫免逮捕，竟起意掙脫而當場對
    丙○○施以強暴，二人經扭打後，庚○○將丙○○壓在地上，惟丙○○以手卡住
    庚○○之脖子，致庚○○無法動彈，庚○○竟將右手伸入其右口袋內欲取出上開
    螺絲起子反擊，幸為林文章發現，將庚○○所持螺絲起子打掉，丙○○因而受有
    左手背擦傷、左腳膝蓋擦傷（傷害部分未據告訴）。嗣經林國榮報警處理，並扣
    得庚○○所有之螺絲起子一支。
二、案經臺中縣警察局東勢分局報請臺灣臺中地方法院檢察署檢察官偵查起訴。
    理  由
一、訊據上訴人即被告庚○○（下稱被告）矢口否認右揭加重準強盜犯行，辯稱：伊
    於八十九年十月四日凌晨二時許，在臺中縣東勢鎮○○路六三二巷六十號前，是
    等友人朱國樑去打保齡球，而林國榮當時喝醉酒，竟自後面抱住伊並大喊捉小偷
    ，伊並未竊取機車置物箱內的東西，在被抓住之時，螺絲起子掉了，並未持螺絲
    起子刺被害人云云。經查：
  (一)被告於右揭時地竊盜，為脫免逮捕而當場施以強暴之事實，業據被害人丙○○於
    警訊、偵查及原審指述：「當時我在三樓準備睡覺，樓下聽到吵雜聲，我就探頭
    看，看見林國榮（鄰居）抓著一個人，並說有小偷，我便馬上下樓，到門口時林
    國榮叫我看住，我去報警及拿繩子，他（指被告）便要逃走，我便抓他，他反抗
    ，就扭打在地上．．．（我）左手背擦傷、左腳膝蓋擦傷流血」、「當時我在睡
    覺，聽到有人喊抓賊，我自樓上看下去，看見林國榮抓住一個人，我趕緊下去幫
    忙，那人想掙脫，我們就扭打在一起」、「（事發當時，林國榮抓到庚○○後，
    是否將人交給你，情形如何？）是的，我將他脖子卡住，避免他逃走，但當時只
    有我一個人在場，被告為掙脫，我與他扭打，而我手一直卡住他脖子，後來變成
    他在上面，我在下面，他有用手打我肚子，我有受傷，，之後林文章就跑過來幫
    我，林文章看到他手上有螺絲起子，就將它打掉。．．．左手臂擦傷，左腳膝蓋
    擦傷流血」等語綦詳（見第一六五六０號偵查卷第十頁反面－十一頁、第四十六
    頁背面、第六十二頁背面；原審卷第三十四頁），其於本院亦證稱：當時被告要
    逃跑，我要制止他，我們有扭打等情（見本院卷第九十二頁）；參以證人林國榮
    於警訊偵查及原審亦證稱：「（我）從外回到家裡，正欲將機車停好時，突然發
    現庚○○正鬼鬼崇崇的蹲在我家隔壁騎樓下之輕機車ＴＰＤ－０七一旁，庚○○
    看到我後就逃跑，我就大喊『不要跑』，賴嫌跑約四公尺後被我抓出。此時該輕
    機車之主人江清峻聽到聲音後跑出來幫忙，我就以電話通知警方，隨即賴嫌用力
    反抗並與丙○○扭打在地上，欲要掙逃．．．在那時間我的直覺反應是很可疑，
    好像要竊取東西，我不知道賴嫌為何要跑，可能是心虛．．．當時我正以手機報
    案時，丙○○被賴嫌壓制在地上，賴嫌用力反抗欲掙脫逃跑」、「當天被告確實
    要偷丙○○的東西，事後為脫免逮捕才會對被害人丙○○施以暴力」、「（八十
    九年十月四日在東勢鎮○○路六三二巷六十號前，有無看到庚○○在現場？）有
    ，因我是守望相助隊，當時在巡邏，看到被告在摩托車旁鬼鬼祟祟，我有看到置
    物箱已打開，當時我距離他一公尺多，他當時神情慌張，我就叫他不要動，他有
    要逃跑之意思，之後我就叫抓賊，當場我有立刻抓住他，因我要報警，丙○○剛
    好下樓，我就叫他幫我看著，我去打電話報警，事後我回到現場時，看到丙○○
  被庚○○壓在地上」等情節（見第一六五六Ｏ號偵查卷第十二－第十三頁、第六
    十三頁反面；原審卷第二十一頁反面－二十二頁）；另證人林文章於警訊、偵查
    及原審亦證述：「我在樓上聽到樓下我弟弟林國榮與人大聲說話，於是我下樓，
    聽到林國榮說抓小偷，於是我鄰居丙○○也同時出來並抓住竊嫌庚○○，庚○○
    與丙○○發生扭扯，丙○○被壓在地下，而我看到竊嫌庚○○從後口袋拿出螺絲
    起子欲刺丙○○，而我立刻將螺絲起子搶下並合力制伏竊嫌，並叫林國榮拿繩子
    來將竊嫌制伏並請警方前來。．．．竊嫌有反抗（拉扯）。丙○○左手臂左腳擦
    傷，我左腳擦傷。」、「當時丙○○與被告扭打，丙○○壓制被告在地下，被告
    臉朝下俯視地下，手往其右口袋好像要拿出什麼東西，我見狀不妥，便用手把被
    告插在口袋的手拔出，他手中握著一把螺絲起子，欲對我們不利，我便把他手上
    的起子打掉。」、「我是當天聽到很吵。我就從我家樓上下來，本來林國榮已將
    被告制伏，因他要去報警就將被告交給丙○○，之後丙○○用手卡住被告脖子，
    避免被告逃脫，被告為了逃走而掙脫，並與丙○○發生扭打，之後丙○○以手卡
    住被告脖子，被告當時左手無法動彈，而我看到他將右手伸到右側口袋，掏東西
    ，我覺得很奇怪，就上前去將他右手抓出來，就發現有螺絲起子，就將它打掉，
    之後就將他制伏，等警察來處理」等情（見第一六五六Ｏ號偵查卷第十四頁及反
　　面、第六十三頁；原審卷第三十四頁反面），均相互符合。此外，並有現場處理
    警員丁○○之職務報告書、贓物認領保管單、現場圖各一紙及照片附卷可稽，復
    有螺絲起子一支扣案可資佐證，參以被告亦不否認事發當時曾與被害人丙○○發
    生扭打，因被壓制在地上，正要以螺絲起子刺被害人時就被人搶下等情（見同上
    偵查卷第八頁反面），並於警訊中供稱：伊到案發現場等友人約三小時不到，嗣
    因看到有車子經過，以為是警車，才會躲在ＴＤＰ－０七一號輕型機車旁，被以
    為是要偷東西等語（見上開偵查卷第九頁反面），則被告若非行竊，而係單純等
    候友人，豈有見到車輛經過，即誤為警車而躲藏之必要，足見被告確有撬開上開
    機車之置物箱，而著手行竊其內財物，嗣因遭發現，為脫免逮捕，而當場對被害
    人丙○○施以強暴至明。再者，被告先於警初訊中陳稱：扣案之螺絲起子是我反
    抗時隨手在現場撿的云云，復於警訊複訊時陳稱：螺絲起子是我從山城游泳池那
    帶去現場的，我朋友還我，放在身上要帶回家的云云，再於偵查中又改稱：那不
    是螺絲起子，是割草機刀片的工具，我父親叫我買的，當時我是要自口袋拿出來
    丟掉云云，被告前後供述不一，所辯顯係卸責之詞，洵無足採。
  (二)被告著手於竊盜行為是否既遂，抑或未遂？訊據被告堅決否認竊得被害人所有小
    皮包乙只。被害人丙○○固然於原審陳稱：「在警局時警員從他（指被告）身上
    拿出一個紅色皮包，是我母親己○原本放在機車置物箱內」等語（見原審卷第三
    十四頁），於本院證稱：「警員有從被告的身上起出壹個皮包，皮包是我母親的
    ，他都裝零錢，警員把皮包列為證物，沒有還給我們，我母親說不想要追究下去
    。」（見本院卷第九十二頁），證人己○於本院證稱：「我的機車包遭竊後，皮
    包就不見了」（見本院卷第九十四頁），指稱被告竊取皮包一只得手。然而，證
    人即警員陳振賢於原審證稱：「被告在派出所之筆錄是我做的，當時在警局從他
    身上搜出一個紅色的小錢包，裡面裝有幾張名片與硬幣。．．．（該紅色小錢包
    ）時間太久了，我記不得（如何處理）」等語（見原審卷第四十七頁反面），並
    未證稱該紅色小皮包即係被告竊自被害人機車置物箱內之財物；另證人即警員丁○○於本院則證稱：「我們巡邏到那裡時，被害人他們已經把被告抓住，我們把
    被告帶回警局作筆錄。（丙○○當時有無提到他的皮包－內有硬幣及名片一事？
    ）皮包之事被害人有提到，但他自己取回去，所以沒有列在贓物認領據裡。作筆
    錄時，丙○○在派出所有提到皮包之事，但筆錄沒有記載。（警員有無在被告的
    身上搜到被害人的皮包？）沒有，派出所在被告的身上搜到的皮包是被告的，當
    場已經還給被告，沒有扣案。．．．現場處理時，被害人說被告在撬開他的機車
    就被發現被害人與被告扭打，當時沒有提到皮包的事。到派出所，被害人的置物
    箱內有一固皮包，但沒有提到被拿走。」等語（見本院卷第四十九、五十頁），
    據其所證述情節該小錢包係被害人丙○○自行取回，此與丙○○於本院證述該失
    竊之小錢包由警方列為證物之情節並不符合。又被害人丙○○於警訊時則陳稱：
    「機車車主是我母親己○（平時均我在使用）置物箱鑰匙孔被撬壞（原本是好的
    ）。．．．沒有財物損失。」等語（見同上偵查卷第十頁反面），並未指稱置物
    箱內有小錢包遭竊之事實，其事後於原審及本院陳述錢包遭竊之情節，非無疑義
    。再者，觀諸證人即警員丁○○於職務報告書（見同上偵查卷第十六頁反面）內
    所記載查獲本件竊案經過，亦僅提及置物箱被撬壞之情節，未記載有小皮包被竊
    之事實，又遍查全卷證據資料，復無該小皮包由警員扣案後發還被害人之贓物領
    據可供參酌。綜上所述，尚不能據被害人丙○○上開指述即遽然認定被告竊取小
    皮包得手，而為竊盜既遂。此外，本院復查無其他確切證據足以證明被告此部分
    竊盜犯行得有財物，是被告此部分犯行係屬未遂。又按犯罪事實依法應依證據認
    定，不得僅以被告之反證不成立，持為認定犯罪之論據，最高法院二十一年上字
    第四七四號著有判例可資參照。關於被告是否於警局受訊問時，有無被搜得小皮
    包乙節，被告於本院舉證人乙○○於本院證稱：伊在警察局探望被告時，警員不
    讓伊靠近被告，亦不讓伊與被告說話，伊曾幫被告買了一雙拖鞋及早點，錢是伊
    的或被告的不記得了，如果被告有給錢，應該是紙鈔，被告從他的紅色小錢包拿
    錢給我云云（見本院卷第六十六－六十七頁），然而警員既然不讓證人乙○○與
    被告交談，證人乙○○又如何能自被告處取得小錢包，其所證述情節固與事理有
    違；又被告與乙○○於本院經隔離訊問後，二人分別手繪之小皮包外形亦不符合
    ，有繪圖二紙在卷可稽（見本院卷第七十三、七十四頁），是證人乙○○非可採
    信為真實，然而依前揭說明，並無積極證據可資證明被告竊盜已得財物為既遂，
    不能以證人乙○○所證不實在，即可認定被告竊盜行為為既遂。
  (三)本件事證明確，被告所否認與辯解，無非卸責飾詞，核無可採，其犯行堪予認定
    ，應依法論科。
二、查被告行竊時所攜帶之上開螺絲起子、剪刀，客觀上足以對人之生命、身體、安
    全構成威脅，為兇器之一種。被告攜帶上開螺絲起子竊取機車置物箱內之皮包未
    遂，為脫免逮捕，復當場施以強暴，因所犯刑法第三百二十九條之準強盜罪，有
    同法第三百二十一條第一項第三款之情形，應依刑法第三百三十條第二項、第一
    項之攜帶兇器準強盜未遂罪論處。被告已著手於竊盜行為之實施，未得財物，繼
    而成立之攜帶兇器準強盜行為，亦應論以未遂犯，依刑法第二十六條前段減輕其
    刑。原審以被告所犯準強盜行為罪證明確，依法論罪科刑，固非無見，惟查：原
    判決誤認為被告攜帶螺絲起子竊取機車置物箱內之皮包得手後，未脫免逮補，復
    當場施以強暴，因所犯刑法第三百二十九條之準強盜罪，有同法第三百二十一條
    第一項第三款之情形，應依刑法第三百三十條第一項之攜帶兇器準強盜既遂罪論
    處，而未論以該加重強盜罪之未遂犯，尚有未洽。被告上訴意旨否認犯罪固無可
    取，惟原判決既有上述可議之處，自屬無可維持，應由本院將被告所犯準強盜部
    分撤銷改判。爰審酌被告前有竊盜前科，有本院及臺灣臺中地法院檢察署刑案資
    料查註紀錄表可稽，其犯罪之動機、方法、目的，竊盜財物未遂，所犯準強盜施
    以強暴之方法、所生損害，及犯後否認犯行、飾詞狡辯等一切情狀，量處如主文
    第二項所示之刑。扣案之上開螺絲起子一支係被告所有，且供加重準強盜犯罪所
    用之物，爰依刑法第三十八條第一項第二款之規定併予宣告沒收。
三、公訴意旨另以：被告庚○○另意圖為自己不法之所有，於八十九年十一月十二日
    凌晨九時許，在臺中縣豐原市○○里○○○街二五二號甲○○住處前，以剪刀破
    壞車門鎖之方式，竊取甲○○所有車號ＲＩ－九四０三號自小客車，得手後供己
    使用。嗣庚○○因毒品案件，於同日下午三時十分許，為警在臺中縣東勢鎮○○
    街雪山村口查獲，自動供出上情，因認被告庚○○另外涉犯刑法第三百二十一條
    第一項第三款之攜帶兇器加重竊盜罪嫌。
四、按犯罪事實應依證據認定，無證據不得推定其犯罪事實；又不能證明被告犯罪者
    ，應諭知無罪之判決，刑事訴訟法第一百五十四條、第三百零一條第一項分別定
    有明文。按被告之自白為證據之一種，須非出於強暴、脅迫、利誘、詐欺或其他
    不正之方法，且與事實相符者，方得採為證據，故被告雖經自白，仍應調查其他
    必要之證據，以察其與事實是否相符，苟無法證明其與事實相符，根本即失其證
    據之證明力，不得採為判斷事實之根據，最高法院四十六年台上字第八０九號判
    例參照。公訴人認為被告涉犯此部分攜帶兇器竊盜犯行，無非據被告於警訊中之
    自白及被害人甲○○指述情節，並有臺中縣警察局東勢分局扣押證明筆錄、車輛
    竊盜、車牌失竊資料個別查詢表－查詢車輛認可資料、贓物認領據各一紙及照片
    一幀在卷足憑為其論據。惟訊據被告堅決否認有右揭加重竊盜犯行，辯稱：伊未
    竊取甲○○之車子，警察查獲伊之毒品案件後，對伊刑求，伊受不了才承認偷車
    ，並被警察帶至贓車發現地點照相等語。經查，被告固然於八十九年十一月十二
    日在台中縣警察局東勢分局訊問自白稱：「我於八十九年十一月十二日凌晨二時
    許，在豐原市（確實地點不詳）竊取乙輛ＲＩ－九四０三號紅色喜美自小客．．
    ．當時只有我一人持剪刀行竊」等語（見第一八三九四號偵查卷第十頁及反面）
    ，然而其對於竊車之地點並未能明確供陳，且被告嗣後於檢察官偵查時及原審則
    改口供稱：「（查獲之紅色小客車何來？）我不知道，那天警方逼我承認，他們
    用溼抹布摀住我的臉，用繩子綁住我的手腳，那地方是警察自己帶我去的，並叫
    我比那部子讓他們照相。（警訊所述實在？）我因怕被打才照他們說的回答，不
    實在」、「（該車子是否你竊取？）是在警訊中我是被刑求才承認的」等語（見
    同偵查卷第上二十四頁反面；原審卷第四十七頁），前後所供並非一致，又與被
    害人甲○○於警訊中陳述該車失竊之時間為八十九年十一月十二日九時許之情節
    （見同上偵查卷第十一頁）亦不符合。雖證人即當時製作筆錄之警員詹捷州於偵
    查及原審證稱：查獲被告非法持有毒品時，其竟將整包毒品吞下去，伊與警局裏
    其他警員為免被告發生意外，才用強制力將被告催吐，並帶他去農民醫院洗腸，
    等他清醒後才偵訊，之後絕無使用任何不法或不當之方式取供，做筆錄時他意識
    很清楚，是他自己主動供出偷取ＲＩ－九四０三號自小客車等語（見同上偵查卷
    第三十七頁反面；原審卷第四十七頁反面），被告所供被警察刑求云云乙節未能
    證明，然而其於警訊中之自白既未能證明其與事實相符，依前說明，即失其證據
    之證明力，不得採為判斷事實之根據。此外，本院復查無其他確切證據足以證明
    被告有此部分犯行，是被告此部分犯行係屬不能證明，原審就被告被訴攜帶兇器
    竊盜部分疏未詳查遽予論罪科刑，容有未洽，被告上訴意旨據此指摘原判決不當
    ，為有理由，應由本院將原判決關於此部分予以撤銷，另為無罪之諭知。
據上論斷，應依刑事訴訟法第三百六十九條第一項前段、第三百六十四條、第二百九
十九條第一項前段、第三百零一條第一項，刑法第三百三十條第二項、第一項、第二
十六條前段、第三十八條第一項第二款，判決如主文。
本案經檢察官戊○○到庭執行職務。
中      華      民      國　    九十一     年     一      月    三十　　日
                                臺灣高等法院臺中分院刑事第七庭
                                      審判長法　官　林　榮　龍
                                            法　官  黃　日　隆
                                            法  官　江　錫　麟
右正本證明與原本無異。
強盜部分得上訴。
竊盜部分不得上訴。
如不服本判決應於收受送達後十日內向本院提出上訴書狀，其未敘述上訴之理由者並
得於提起上訴後十日內向本院補提理由書（均須按他造當事人之人數附繕本）。
                                            書記官　謝　雅　惠
中      華      民      國　    九十一     年     一      月   三十一 　日
錄附本案論罪科刑法條：
刑法第三百三十條：
犯強盜罪而有第三百二十一條第一項各款情形之一者，處五年以上十二年以下有期徒
刑。
前項之未遂犯罰之。
                                                                        Ｒ
